【裁判字號】    89,保險上,27
【裁判日期】    920717
【裁判案由】    損害賠償
【裁判全文】
臺灣高等法院高雄分院民事判決  八十九年度保險上字第二七號
      上  訴  人    富邦產物保險股份有限公司
      法定代理人    甲○○
      訴訟代理人    林昇格律師
      複代  理  人  李志成律師
      被  上訴人    賴比瑞亞商艾爾康錫普特有限公司（Elconcept Inc.）
                              .
      法定代理人    迪米崔歐斯.
                            .
      被  上訴人    賴比瑞亞商希瑞斯.海倫尼克航業有限公司（Ceres Hellenic
                     Shipping Ente-rprises Ltd．）
                              .
      法定代理人    瓦希歷歐斯.
                             .
      被  上訴人    席克門坦克公司（Seachem Tankers Ltd,Monrivia）
                              .
                              .
      法定代理人    陪煞尼斯克.
                             .
      共      同
      訴訟代理人    劉文崇律師
      複代  理  人  許寶方律師    住台北市○○區○○路四段一０七號七樓
右當事人間請求損害賠償事件，上訴人對於中華民國八十九年十月二十三日台灣高雄
地方法院八十五年度保險字第六二號第一審判決提起上訴，本院判決如左：
      主      文
原判決關於駁回上訴人後開第二項之訴部分及該部分假執行之聲請並訴訟費用之裁判
均廢棄。
被上訴人席克門坦克公司(Seachem Tankers Ltd. Monrovia）應給付上訴人新台幣壹
佰拾貳萬柒仟柒佰貳拾壹元及自八十六年一月二十三日起至清償日止，按年息百分
之五計算之利息。
其餘上訴駁回。
第一、二審訴訟費用由被上訴人席克門坦克公司（Seachem Tankers Ltd. Monrovia
）負擔。
      事實及理由
一、上訴人起訴主張：訴外人國泰化工廠股份有限公司（下稱國泰公司）於八十四年
    九月間，向訴外人美國三菱國際分公司（下稱三菱公司）購買苛性鈉液態重二０
    五九．０九公噸，其固態重為一０三０．三七公噸。由三菱公司以託運人之身分
    將系爭貨物交由席克門坦克公司（下稱席克公司）向船舶所有人賴比瑞亞商艾爾
    康錫普特有限公司（下稱艾爾公司）之代理人賴比瑞亞商希瑞斯海倫尼克航業有
    限公司（下稱希瑞斯公司）訂立傭船契約所租用之船舶運送，自美國運送至高雄
    ；由三菱公司與席克公司訂立運送契約，並由船長簽發載貨證券。詎系爭貨物運
    抵高雄由受貨人國泰公司領取時，竟發現系爭貨物遭受嚴重污染，且重量亦有不
    足。艾爾公司為船舶所有人，希瑞斯公司為艾爾公司之代理人，席克公司為傭船
    人，均應負連帶損害賠償責任。而上訴人係受貨人國泰公司之系爭貨物之保險人
    ，上訴人已依保險契約之約定向國泰公司理賠新台幣（下同）二百零六萬二千七
    百二十一元，國泰公司又將全部系爭貨物委付上訴人，上訴人將委付之系爭貨物
    以七十三萬五千元售予大統海事企業公司（下稱大統公司），上訴人所理賠之金
    額扣除七十三萬五千元，則尚有一百三十二萬七千七百二十一元之損害等情，基
    於保險法第五十三條第一項規定及載貨證券並侵權行為之法律關係，求為命被上
    訴人連帶給付上訴人一百三十二萬七千七百二十一元及自起訴狀繕本送達翌日起
    至清償日止，按年息百分之五計算利息之判決。並為下列之聲明：
  (一)原判決廢棄。
  (二)被上訴人應連帶給付上訴人一百三十二萬七千七百二十一元及自起訴狀繕本送達
    翌日起至清償日止，按年息百分之五計算之利息。
二、被上訴人則以：按當事人已訂有商務仲裁條款，則非經仲裁不得起訴，本件載貨
    證券明載：「：：：前述運送契約／傭船契約之所有條款，包含仲裁條款：：：
    適用並規範關係人之權利：：：：」，上訴人起訴前未付仲裁，其訴不合法。國
    泰公司依載貨證券之記載，係屬應受通知人，受貨人係台灣台北上海商業銀行股
    份有限公司（下稱上海銀行）指示之人，而上海銀行於指定受貨人時，須將載貨
    證券背書及轉讓予其指定之人，但載貨證券並未經上海銀行背書轉讓，則國泰公
    司不得主張其有載貨證券之權利，從而上訴人亦無代位國泰公司行使權利之餘地
    。席克公司依載貨證券之記載並非運送人，系爭貨物係以美商席克公司（Seache
    m usa ）或三菱公司為運送人，要與賴比瑞亞商席克公司無涉。至於公證報告稱
    系爭貨物受有污梁及重量減輕云云，均不足採信。至上訴人主張侵權行為部分，
    未據上訴人陳述侵權事實及舉證證明，自屬無從成立侵權行為之法律關係等語，
    資為抗辯。並聲明：上訴駁回。
三、按法律行為發生債之關係者，其成立要件及效力，依當事人意思定其應適用之法
    律，當事人意思不明時，同國籍者依其本國法，國籍不同者依行為地法，行為地
    不同者，以發要約通知地為行為地，如相對人於承諾時不知其發要約通知地者，
    以要約人之住所地為行為地。又關於侵權行為而生之債，依侵權行為地法，但中
    華民國法律不認為侵權行為者，不適用之，侵權行為之損害賠償及其他處分之請
    求，以中華民國法律認許者為限，涉外民事法律適用法第六條第一、二項、第九
    條分別定有明文。本件關於債務不履行之準據法，兩造均認應適用美國法律，並
    無當事人意思不明之情形，自應以美國法為準據法。至侵權行為而生之債，上訴
    人主張以中華民國法律為準據法，被上訴人則主張以船籍國法為準據法，惟查系
    爭貨物裝船時，並無污染或重量不足之情事，此有三菱公司所開發票為證（invo
    -ice，見上訴人外放呈報狀原證九），但系爭貨物運抵高雄，經傑信公證有限公
    司指派公證人員採取樣本，發現承運系爭貨物之COURAGEVENTUREL輪船（下稱運
    貨船舶）第六Ｐ號油槽遭受污染及所載貨物重量不足，此亦有傑信公證有限公司
    （下稱傑信公司）公證報告可稽（見外放呈報狀原證二），顯見系爭貨物係在裝
    船後至抵達高雄時有遭受污染並重量變少之情事，則系爭貨物於何處發生被侵害
    之事實，並不明確，但所謂侵權行為地有侵權行為發生地及結果地，發生地既不
    明，則侵權行為結果地高雄即為侵權行為地，從而上訴人主張基於侵權行為之法
    律關係，請求損害賠償部分，自應以中華民國法律為其準據法。
四、次按因信賴提單上物之描述，或提單上所載之日期，而善意給付對價之非流通提
    單之受貨人，或正當受讓提單之流通提單持有人，得向提單填發人請求賠償日期
    記載錯誤，或物品事實上未收到或描述錯誤所生之損害，但提單如載明填發人不
    知物之一部或全部是否已收到，或是否符合單上有關標誌、標籤、種類、數量、
    或情狀之記載，或單上附有「內容或包裝內所含物品之情狀不詳」，「據稱含有
    」、「託運人計重、裝貨及計數」或其他相似之保留條款，而其記載為真實者，
    不在此限。如貨物係由填發人裝載，而填發人係公共運送人，則填發人就包裝之
    貨物，應計算包皮之個數，如為散裝貨物，則應確定其種類與數量。託運人對其
    所提供之描述、標誌、標籤、數目、種類、數量、情狀及重量等，應視為保證於
    運送時係屬正確，託運人對填發人因上述事項不確實所生之損害應負賠償責任，
    但填發人對託運人以外之第三人依運送契約所生之義務與責任，不因此項求償權
    而受影響，此於美國統一商法第三章第七之三０一條第一、二、四項規定綦詳（
    見本院卷(二)一０四頁）。故依美國統一商法之規定，載貨證券之持有人對於載貨
    證券物之描述錯誤所生之損害，得向載貨證券之填發人請求損害賠償。美國統一
    商法雖同時規定載貨證券如載明填發人不知物之一部或全部是否已收到，或是否
    符合載貨證券上有關標誌、標籤、種類、數量、或情狀之記載，或載貨證券上附
    有「內容或包裝內所含物品之情狀不詳」、「據稱含有」、「託運人計重、裝貨
    及計數」或其他相似之保留字句，而其記載為真實者，不在此限等免責規定，惟
    上開保留字句之效力，並不足以使該載貨證券成為不潔「unclear」 載貨證券，
    僅構成舉證責任之轉換，換言之，索賠人應證明交付運送人運送貨物之確實數量
    、物品品質等情狀後，如有短少，運送人即應負賠償之責任，非謂有上開保留文
    句，運送人即可以此為由，拒絕對受貨人或載貨證券持有人拒絕理賠。被上訴人
    以本件載貨證券有上開保留文句之記載，即抗辯無庸賠償，尚無可採。
五、據兩造不爭執之載貨證券（提單），其抬頭註記為席克門坦克載貨證券(SEACHEM
     TANKER, TANKERBILL OF LADING)，而該載貨證券又記明：The shipment is
    carried and pursuant to the terns and conditions of the contract of
    Affreightment/Charter  Party  dated  08/02/95 at STAMFORD. CONNECTICUT
    between SEACHEN TANKERS LTD MONROVIA and MITSUBISHI INTERNATIONAL COM-
    PANY as charterer：：：等語，(中文譯為：此批貨物運送根據一九九五年八月
    二日於史丹佛康乃迪克州運送人為席克門坦克公司及傭船人三菱國際股份有限公
    司之傭船契約：：：或譯為本貨載係依席克公司及傭船人三菱公司西元一九九五
    年八月二日於康乃迪克州史丹佛簽立之運送契約＼傭船契約之條款及條件運送：
    ：：）足見席克公司與三菱公司訂立運送契約，席克公司為本件運送契約之運送
    人甚明（見外放原證一），再參酌運貨船舶係屬艾爾康公司所有，為兩造所不爭
    執（見原審卷四頁及五０頁背面），則運貨船舶既屬艾爾康公司所有，何以席克
    公司得以艾爾康公司所有之船舶與三菱公司訂約承運三菱公司售與國泰公司之苛
    性鈉﹖且據席克公司於一九九五年十一月八日運貨船舶船長出具之異議函（見原
    審卷二０五、二０六頁）稱：「為了我們當事人和定期傭船人即席克門坦克公司
    的利益，我們通知你們次傭船人：：：」等語（On behalf our principals and
     time charterers, Seachem Tankers Ltd, we hold you, subcharterer：：：
    ），則船長既稱席克公司為定期傭船人（亦稱論時傭船人）而載貨證券又記載席
    克公司與三菱公司簽訂運送契約＼傭（租）船契約，足見席克公司確為本件貨物
    之運送人。
六、又載貨證券係由運送人或船長簽名發給，法律並無限制不得由運送人之代理人或
    船長之代理人可代為簽載貨證券，本件載貨證券係由Seachem（USA）代理船長簽
    發，此由載貨證券右下方所載Master and/or for the Master. SEACHEM（USA）
    AS AGENTS TO THE MASTER 等字樣即明，又由船長簽發載貨證券時，在「運送人
    載貨證券」制度下，載貨證券若無持別表示，自係代「運送人」所簽發，而此所
    謂「運送人」，係指「契約運送人」而言。復參以兩造均不否認艾爾康公司為運
    貨船舶之所有人，而席克公司又以該船舶供託運人三菱公司託運系爭貨物，復再
    參以美商席克公司於上訴人起訴前之一九九六年八月十三日寄交宏聲海事商務法
    律事務所牛先生之信函稱：發信者：代理人美國休士頓西肯公司DOUG SEE（FM：
    DOUG SEE-SEACHEM HOUSTON USA AS AGENTS），收信者：宏聲海事商務法律事務
    所（TO:LIN AND ASSOCIATES-MARITIME UAW OFFICE TAIPEI TAIWAN)。牛先生：
    本代理商美國西肯公司已對貴公司在一九九六、七、九所發之索賠請求進行調查
    ：：：（MR. NIOU:SEACHEM（USA）AS AGENTS HAVE REVIEWED ALLEGED CLAIMSU
    BMITTED BY YR FIRM UNDER COVER LTR 09 JUL Y96：：：)等情，益徵美國西肯
    公司係船長之代理人，其簽發之載貨證券係為本人即船長所簽發，而在「載貨證
    券」制度，船長簽發係代「契約運送人」即席克公司簽發，非代船舶所有人簽發
    ，則載貨證券之效力自及於席克公司，申言之，席克公司即係載貨證券之填發人
    ，對於依載貨證券所記載應為之行為均應負責。
七、美國統一商法第三章第七之三０一條規定，因信賴提單上物之描述，或提單上所
    載之日期，而善意給付對價之非流通提單之受貨人或正當受讓提單之流通提單持
    有人，得向提單填發人請求賠償物品描述錯誤所生之損害，已如前述。查國泰公
    司係向三菱公司購買苛性鈉，而三菱公司於一九九五年九月十四日出貨時，同時
    簽開發票，其發票明示商品為苛性鈉液（％溶液ＩＭ級）一、０００公噸
    MAOH 48.5 PCTMIN，液體數量為二、０五九‧０九公噸，固體數量為一、０三０
    ‧三七公噸（見外放原證九），故上訴人就系爭貨物之重量、性質、品質均如載
    貨證券所載，已為證明。縱該載貨證券上記載數量、物品內容等，運送人不知云
    云，依前之說明，載貨證券之簽發人仍應依載貨證券上所載貨物數量等負責。但
    系爭貨物苛性鈉於運抵高雄時，經傑信公證有限公司（下稱傑信公司）公證報告
    稱：運貨船舶COURAGEVENTUREL 輪第五０航次於一九九五年十一月七日在高雄港
    五六號碼頭卸貨，收貨人為國泰化工廠股份有限公司，貨物名稱為苛性鈉，貨船
    記錄提單記載數量液態為二、０五九‧０九公噸，實際收貨量為二、０四六‧一
    二公噸，短少一二、九七０公噸，以固態計算亦短少六、四九二公噸（見本院卷
    (二)二三二頁）。又稱：「當船舶一到達，測量油槽、取樣和計算等工作均同時與
    大副一同進行，毫無延誤。進行卸貨前，本公司公證人員從船上第六號油槽採取
    樣本，我們發現六Ｐ油槽受到染，因為六Ｐ油槽中有兩種貨物（分離成兩層）
    。但是我們不確定是否與苛性鈉混合。我們通知受貨人並要求船公司通知Ｐ＆Ｉ
    （China Marine Surveyor & Sworn Measurer's Corp ）與本公司一起採取樣本
    ，船上六Ｐ號油槽的膨脹餘位數量為五六０、二００公噸（液態），或者二八０
    、三二四公噸（固態），完成檢查後，我們請求大副簽署異議聲明書：：：」等
    語，足認系爭貨物於裝船時並無異樣，而於抵達高雄時即有數量短少及品質染
    之情事，因而導致國泰公司就有瑕疵部分委付於上訴人，而上訴人於理賠後即代
    位行使國泰公司對於運送人席克公司之損害賠償請求。
八、又按國泰公司進口苛性鈉液態重二、０五九、０九公噸（固態重量為一、０三０
    、三七公噸），分裝於運貨船舶之３Ｃ及１、３、５、６、８Ｐ艙，其中６Ｐ艙
    之苛性鈉受有污染及短少，國泰公司遂將６Ｐ艙受污染數量中液態重四九四、二
    六公噸（固態重二四七、三二八公噸）委付予上訴人，並另向上訴人求償短少固
    態重一、三四公噸，扣除依保險契約之約定，國泰公司應自行負擔百分之０、五
    自然耗損率即固態重五、一五一八五公噸，惟國泰公司僅請求償還短少固態重一
    、三四公噸，上訴人因而理賠給付國泰公司二百零六萬二千七百二十一元（以發
    票所載總金額美金二八八、五０三、六０元計算）。此有國泰公司開立之收據為
    憑（外放原證三）。嗣上訴人將國泰公司委付之液態重四九四、二六公噸苛性鈉
    全部以七十三萬五千元售予大統海事企業公司（下稱大統公司）有計算表（外放
    上證五）、收據影本及支票影本（外放上證六）為證。故上訴人以理賠國泰公司
    之總金額二百零六萬二千七百二十一元扣除國泰公司委付予上訴人液態重四九四
    、二六公噸苛性鈉售予大統公司所得價金七十三萬五千元之餘額一百三十二萬七
    千二十一元向席克公司求償，尚無不合。
九、被上訴人主張：依八十八年七月十四日修正前海商法第一百七十四條規定：「貨
    物保險時，未確定裝運之船舶者，要保人於知其已裝載於船舶時，應將船舶之名
    稱及國籍即通知於保險人，不為通知者，保險契約失其效力」。而上訴人之海上
    貨物保險單載明：「依如背面協會船級條款之約定，告知准許之船名及啟航日期
    」等語，則上訴人與國泰公司簽訂保險契約時，並未確定裝運之船舶。國泰公司
    竟遲至保險事故發生後逾五個月始將裝運之船舶通知上訴人，並由上訴人出具保
    險批單，此純屬事後補正之便宜行事，顯違修正前海商法第一百七十四條之規定
    ，故保險契約已失其效力，上訴人基於失效之保險契約行使代位權，自有未合等
    語。然查海商法第一百七十四條之規定，係因船舶之構造及新舊，船舶之國籍可
    藉以知悉船舶之海員素質良莠，於海上運送之安危有密切之關係，對於保險人之
    利害尤難以言喻，故必須通知保險人。故該法條之規定係為保險人之利益而設，
    僅保險人得主張保險契約失效，並無對世效力，茲上訴人並不主張保險契約失效
    ，乃不受保險契約拘束之被上訴人，竟主張保險契約失效，自無可採。況修正前
    海商法第一百七十四條僅規定要保人於知其貨物裝載於船舶時，始有通知保險人
    之義務，並未規定一定時間內必須通知保險人，則國泰公司於運貨船舶抵達高雄
    後始知船舶名稱而告知上訴人，亦無違法之可言。
十、被上訴人又稱；依載貨證券之記載，系爭貨物之受貨人為「依台灣台北上海商業
    銀行股份有限公司指示之人」，國泰公司僅係應受通知人而非受貨人，尚非系爭
    貨物之權利人。且國泰公司又未經合法背書取得載貨證券所表彰之權利，上訴人
    自屬無從代位或受讓行使國泰公司之權利云云。然據上海商業儲蓄銀行(91)上國
    進字第００五號函稱：「本行所開信用狀５ＡＳＳＨ２０１３２８ＢＵ係由國泰
    化工廠股份有限公司向本行申請開狀，故由該公司付款贖回載貨證券正本，並由
    本行背書予國泰化工廠股份有限公司」等語（見本院卷(一)二六二頁），足見台北
    上海商業銀行非但指示國泰公司為受貨人，且亦經合法背書讓與載貨證券予國泰
    公司。
十一、被上訴人稱：依美國一九三六年海上貨物運送條例第三條第六項規定，自提貨
      後，或應提貨日起一年內不提起訴訟者，運送人對於喪失毀損之賠償責任免除
      之。上訴人依傑信公司公證報告所載卸貨日期八十四年十一月七日起至上訴人
      於八十五年十一月八日止，已逾一年之時效期間，被上訴人自得為時效抗辯，
      拒絕賠償云云。查傑信公司之公證報告所載卸貨日期固為八十四年十一月七日
      ，但上訴人係於八十五年十一月七日向原審法院起訴，有起訴狀附原審卷可稽
      ，故上訴人提起本件訴訟，並未逾一年之時效期間，被上訴人之時效抗辯，自
      非可取。
十二、被上訴人稱：載貨證券左上角原載：「JADE HOUSTON FML 3321 RE:CCM8021-0
      0(4321)」 ，足證載貨證券上端所示SEACHEM TM TANKER 確係設址於美國休士
      頓之某訴外人公司所使用之註冊商標，要與依賴比瑞亞共和國法律組織設立之
      賴比瑞亞席克公司無涉，載貨證券並非本件被上訴人席克公司所發給云云。惟
      據我國駐休士頓辦事處回覆外交部之電報稱：「：：(一)休士頓港務局及Seache
      m 登記地休士頓哈瑞斯郡均無Seachem 公司之資料，指該公司目前應不存在。
      (二)台灣高等法院致鈞部第一六五二號函說明二：於公元一九九五年時，Jade,
      Houston,FMC 3321, RE:CCMB 000-000000之地址有無Seachem(USA)公司設址於
      該處？按ＦＭＣ係聯邦海事委員會之簡稱，上述文字應係ＦＭＣ之文號，而非
      地址。(三)據Mitsubishi International休士頓分公司Gorta Shimutu 君表示，
      本案提單早在一九九五年，現已無法覓得該公司當時與Seachem 簽署之運送契
      約，Ｓ君復表示Seachem 已於二０００年七月被挪威籍ODSJELL Tanker所併購
      ：：」等語（見本院卷(一)二五八頁），顯見載貨證券左上角所載文字並非某訴
      外人公司所使用之註冊商標，而係聯邦海事委員會之文號，並非地址。被上訴
      人以該文字為據主張載貨證券上所載之席克公司並非賴比瑞亞商席克公司，而
      係另一某訴外人公司之說詞，委無可取。
十三、被上訴人稱：載貨證券上載明：「：：貨物裝載於本船，裝於油槽編號三Ｃ、
      一、三、五、六、八Ｐ＼Ｓ，沒有分隔處理，不論船舶或運送人對於任何因以
      上運載或意外造成之結果均無須負責：：所有運送契約＼傭船契約之條款包括
      仲裁條款、貨物留置權條款及載貨證券正反面之條款均適用，並規範本件運送
      貨物及相關當事人之權利：：因本載貨證券或貨物運送所肇任何及全部之爭論
      及爭議，不含有關共同海損之爭論及爭議，除裝載港或卸貨港於美國之案件，
      其仲裁應依The Society of Maritime Avbitration Inc. rules，於紐約市進
      行外，應依L.M.A.A.規則，於倫敦仲裁之。依本條款所行仲裁，應適用之法律
      為此仲裁地之法律」等語，顯見本件當事人已約定船舶所有人或運送人對於任
      何運載或意外事故所造成之結果均不負賠償責任。並約定因載貨證券或貨物運
      送所生之任何爭議均應經仲裁，詎上訴人置上開約定於不顧，認被上訴人因載
      貨證券及貨物運送之爭議應負損害賠償之責且不經仲裁即逕行提起本件訴訟，
      自有未合等語。查本件載貨證券為運送契約之證物，係於貨物裝船後，運送人
      席克公司由船長(由Seachem USA代理) 因託運人之請求而簽發，所使用自行事
      先印妥之格式及條款之載貨證券用紙，此由本件貨物之卸貨港已載明台灣高雄
      ，而載貨證券背面鉛印之仲裁條款仍印載除「裝載港或卸貨港於美國之案件，
      其仲裁應依：：於紐約市進行外，應依L.M.A.A 規則，於倫敦仲裁之」自明。
      足認載貨證券係屬附合契約（定型化契約）之性質，就仲裁條款部分，其所載
      內容並非真正由託運人或受貨人與運送人之真正合意所為，否則卸貨地為台灣
      高雄，豈有以美國或倫敦為仲裁地，故本件仲裁條款係由運送人決定仲裁地，
      託運人無從決定，足見本件載貨證券就仲裁條款部分無拘束託運人或持有載貨
      證券受貨人之效力。又我國海商法修正前第一百零五條規定：「運送契約或載
      貨證券記載條款、條件或約定，以免除運送人或船舶所有人，對於因過失或本
      章規定應履行之義務而不履行，致有貨物毀損滅失之責任者，其條款條件約定
      ，不生效力」，而修正後海商法第六十一條亦規定：「以件貨運送為目的之運
      送契約或載貨證券記載條款、條件或約定，以減輕或免除運送人或船舶所有人
      ，對於因過失或本章規定應履行之義務而不履行，致有貨物毀損、滅失或遲到
      之責任者，其條款、條件或約定不生效力」。準此，上開載貨證券免除運送人
      及船舶所有人責任之條款並仲裁條款均不能認為由運送人或船長與託運人或受
      貨人間意思表示合致之約定，對於受貨人國泰公司不生效力。或謂本件係屬涉
      外事件，兩造既依涉外民事法律適用法第六條之規定同意以美國法為準據法，
      不得以我國海商法之規定論斷被上訴人之權利義務，然我國海商法之規定非不
      得以之為法理而適用。況依涉外民事法律適用法第二十五條規定：「依本法適
      用外國法時，如其規定有背於中華民國公共秩序或善良風俗者，不適用之」，
      則前述免責條款本院認為有背於我國之公序良俗，自應排除其適用。
十四、末查，關於債務不履行部分，被上訴人賴比瑞亞商艾爾康公司係載運系爭貨物
      之船舶所有人，此為兩造不爭之事實，而上訴人賴比瑞亞商希瑞斯公司，則無
      論其為艾爾康公司之代理人與否，均無任何責任之可言，本件系爭貨物之毀損
      既應由定期傭船之運送人席克公司獨負損害賠償之責，已如前述，則艾爾康與
      希瑞斯二公司非運送契約之運送人，並非載貨證券之簽發人，並不負運送債務
      之賠償責任。又關於侵權行為部分，上訴人未能舉證證明某船長或海員有故意
      或過失不法侵害國泰公司之權利，徒以不能為侵權行為之法人即被上訴人均有
      侵權行為為由，認被上訴人依侵權行為之法律關係應負連帶損害賠償責任，自
      嫌無據，從而艾爾康公司與希瑞斯公司均不負債務不履行或侵權行為之損害賠
      償責任。至席克公司除應負運送契約即載貨證券之債務不履行之損害賠償責任
      外，亦不負侵權行為之損害賠償責任。
十五、從而上訴人本於侵權行為及保險法第五十三條規定，並債務不履行損害賠償之
      法律關係，訴請被上訴人應連帶給付上訴人一百三十二萬七千七百二十一元及
      自起訴狀繕本送達翌日起至清償日止，按年息百分之五計算之利息，除被上訴
      人席克公司依載貨證券之債務不履行規定，應給付上訴人一百三十二萬七千七
      百二十一元及自起訴狀繕本送達翌日即八十六年一月二十三日起至清償日止，
      按年息百分之五計算之遲延利息部分為有理由，應予准許外，其餘部分均非有
      據。原審未加詳究，遽為駁回上訴人全部上訴，其駁回艾爾康公司及希瑞斯公
      司之訴為有理由，此部分之上訴應予駁回外，關於駁回上訴人對席克公司之訴
      部分，即有可議，此部分應由本院廢棄原判決，改判上訴人勝訴如主文第二項
      所示。上訴意旨，指摘原判決不當，關於艾爾康公司及希瑞斯公司部分，其理
      由雖有不同，但結果並無二致，仍應予以維持，關於席克公司部分則非有理由
      ，應予以廢棄改判。
十六、結論：本件上訴為一部分有理由，一部分無理由，依民事訴訟法第四百四十九
      條第一、二項、第四百五十條、第七十九條但書，判決如主文。
中      華      民      國    九十二    年      七      月      十七    日
                                      臺灣高等法院高雄分院民事第二庭
~B1審判長法官  簡色嬌
~B2法      官  沈建興
~B3法      官  周慶光
右為正本係照原本作成。
不得上訴。
中      華      民      國    九十二    年      七      月    二十一    日
~B法院書記官  馬蕙梅
                                                                    ＡＱ


司法院資訊處製作；財團法人民間司法改革基金會備份。
